臺灣基隆地方法院刑事判決　　　　　　　 96年度易字第464號
公　訴　人　臺灣基隆地方法院檢察署檢察官
被　　　告　乙○○
上列被告因詐欺案件，經檢察官提起公訴（96年度偵字第1090號
），因被告所犯為死刑、無期徒刑、最輕本刑為3 年以上有期徒
刑或高等法院管轄第一審案件以外之罪，且於準備程序進行中，
被告先就被訴事實為有罪之陳述，經本院合議庭裁定進行簡式審
判程序，判決如下：
    主  文
乙○○連續意圖為自己不法之所有，以詐術使人將本人之物交付
，處有期徒刑陸月，如易科罰金，以銀元佰元即新台幣玖佰元
折算壹日，減為有期徒刑月，如易科罰金，以銀元佰元即新
台幣玖佰元折算壹日。
    事  實
一、乙○○於民國94年間任職於祥順報關行，負責陪同關稅局人
    員查驗貨物，因而結識當時擔任財政部關稅總局基隆關稅局
    （下稱基隆關稅局）進口組驗貨課驗貨員之盧光宇、李進財
    及曾守義，乙○○遂基於意圖為自己不法所有之概括犯意，
    先於95年3 月間某日，在盧光宇任職之基隆關稅局辦公室外
    ，佯稱盧光宇驗貨不實，已遭調查局人員錄影準備偵辦，如
    盧光宇交付新台幣（下同）100 萬元，其可代為轉交調查人
    員，盧光宇即可免遭偵辦等語，使盧光宇陷於錯誤，分別於
    95年3 月21日及同年月27日，在上開辦公室外，各交付現金
    50萬元予乙○○（起訴書漏未記載盧光宇於95年3 月27日交
    付50萬元予乙○○）；又李進財聽聞乙○○可代為疏通調查
    人員，遂於95年3 月底某日，在基隆市西岸碼頭之港西街停
    車場，主動詢問乙○○相關事宜，乙○○竟承前犯意，向李
    進財訛稱其同意代為疏通調查人員等語，使李進財陷於錯誤
    ，於95年3 月底，在前開停車場，分2 次將現金100 萬元交
    付予乙○○；另乙○○復承前犯意，於95年4 月2 日某時，
    在基隆市尚志貨櫃站集中查驗區，對曾守義佯稱其查驗不實
    ，已遭調查局人員錄影準備偵辦，若曾守義交付金錢，其可
    代為疏通等語，使曾守義陷於錯誤，遂於95年4 月3 日前往
    位於基隆市○○路之合作金庫商業銀行基隆分行提領現金
    100 萬元後，在該銀行內將現金交付予乙○○，乙○○詐得
    金錢後，除花用部分金錢外，另將款項分別存入其及不知情
    之妻子丙○○之帳戶，並償還貸款及對於不知情友人之欠款
    ，嗣經盧光宇、李進財及曾守義察覺有異，始知受騙。
二、案經臺灣基隆地方法院檢察署檢察官主動檢舉偵查起訴。
    理  由
壹、程序事項
    被告乙○○所犯者非為死刑、無期徒刑、最輕本刑為3 年以
    上有期徒刑之罪或高等法院管轄第一審案件，其於準備程序
    進行中，先就被訴事實為有罪之陳述，經告知其簡式審判程
    序之旨，並聽取公訴人、被告之意見後，本院合議庭依刑事
    訴訟法第273 條之1 第1 項之規定，裁定由受命法官獨任以
    簡式審判程序進行本案之審理。
貳、實體事項
一、事實認定部分
    上開事實，業據被告於調查、偵查及本院審理時坦承不諱，
    另證人盧光宇於警詢及偵查中證稱被告於95年3 月間告知其
    查驗貨櫃不實遭調查局人員錄影準備偵辦，如其透過被告交
    付指定金額之款項予調查人員，即可免遭偵辦等語，其信以
    為真，即於95年3 月21日，自其所有之臺灣銀行基隆分行帳
    號000000000000號帳戶提領現金50萬元，並在辦公室外交付
    予被告，其以0000000000號行動電話與被告使用之00000000
    00號行動電話聯絡，另其向友人借款，於95年3 月27日在辦
    公室外交付現金50萬元予被告等語，且證人李進財於偵查中
    亦結證稱被告曾告知其驗貨不實遭錄影，其誤信被告所言屬
    實，遂向親友借款，於95年3 月底，在港西街停車場，分2
    次將現金100 萬元交予被告等語，又證人曾守義於警詢及偵
    查中均證稱被告於95年3 月間在尚志貨櫃場，向其表示其查
    驗不實已遭蒐證錄影，若其願交付指定款項即可免遭偵辦，
    其信以為真，遂與被告一同前往合作金庫商業銀行基隆分行
    ，其提領現金100 萬元交付予被告等語，互核均屬相符，另
    有盧光宇所有上開帳戶之交易往來明細、行動電話申辦人資
    料查詢、行動電話通聯紀錄、被告之妻丙○○所有之土地銀
    行帳號000000000000號帳戶、中華郵政股份有限公司帳號00
    000000000000000 號帳戶、基隆市第二信用合作社帳號0000
    00000000000000號帳戶交易往來明細、華南商業銀行貸款資
    料、大額通貨交易複式查詢結果、第一商業銀行基隆分行96
    年2 月5 日一基字第32號函檢附被告於該銀行開設帳號0000
    0000000 號帳戶之交易往來明細及臺灣新光商業銀行基隆分
    行96年3 月16日新光銀基隆字第23號檢附吳彥蓁於該銀行開
    設帳號0000000000000 號帳戶交易往來明細在卷供參（見臺
    灣基隆地方法院檢察署96年度偵字第1090號偵查卷宗第56至
    59頁、第63至78頁、第101 至103 頁、第106 至116 頁，上
    開檢察署95年度他字第823 號偵查卷宗第12頁、第14頁），
    足認被告之自白與事實相符，事證明確，被告犯行應堪認定
    。
二、論罪科刑部分
（一）按行為後法律有變更者，適用行為時之法律，但行為後之
      法律有利於行為人者，適用最有利於行為人之法律，刑法
      第2 條第1 項定有明文；又比較新舊法時，應就罪刑相關
      之一切情形，綜其全部罪刑之結果而為比較（最高法院95
      年第8 次刑事庭會議決議參照）。次以，刑法於94年2 月
      2 日修正公布，並自95年7 月1 日起施行，且相關法律亦
      配合修正，是被告犯罪後，法律已為修正，如涉及法律變
      更，即應為新舊法之比較適用。經查：
    1.刑法第339 條第1 項規定：「意圖為自己或第三人不法之
      所有，以詐術使人將本人或第三人之物交付者，處5 年以
      下有期徒刑、拘役或科或併科1 千元以下罰金。」依據罰
      金罰鍰提高標準條例第1 條前段之規定：「依法應處罰金
      、罰鍰者，就其原定數額得提高為2 倍至10倍。」及修正
      前之刑法第33條第5 款之規定：「罰金：1 元以上。」是
      刑法第339 條第1 項規定之罰金刑上限為銀元1 萬元、下
      限為銀元1 元，經以1 比3 之比例折算後，該條所定罰金
      刑之上限為新台幣3 萬元、下限為新台幣3 元；而依據95
      年6 月14日增訂公布之刑法施行法第1 條之1 前段規定：
      「中華民國94年1 月7 日刑法修正施行後，刑法分則編所
      定罰金之貨幣單位為新台幣。94年1 月7 日刑法修正時，
      刑法分則編未修正之條文定有罰金者，自94年1 月7 日刑
      法修正施行後，就其數額提高為30倍。」及修正後之刑法
      第33條第5 款規定：「罰金：新台幣1,000 元以上，以百
      元計算之。」等規定，刑法第339 條第1 項規定之罰金上
      限為新台幣3 萬元，下限為新台幣1,000 元，經比較新舊
      法之結果，刑法第339 條第1 項所定之罰金上限雖均為新
      台幣3 萬元，惟關於罰金刑之下限，依舊法之規定為新台
      幣3 元，而依新法之規定則為新台幣1,000 元，是以，適
      用舊法對於被告並無不利。
    2.修正前刑法第56條規定：「連續數行為而犯同一之罪名者
      ，以一罪論。但得加重其刑至2 分之1 。」修正後刑法刪
      除該條關於連續犯之規定，是被告所為前揭各次詐欺取財
      犯行，依修正後之刑法，應予分論併罰，其刑度顯較依修
      正前刑法第56條之規定以一罪論者為重，是舊法之規定對
      於被告自無不利。
    3.綜上，被告犯罪後，刑法已進行修正，關於刑法第339 條
      第1 項詐欺取財罪之罰金刑及連續犯之加重事項，新法之
      規定均未對於被告較為有利，揆諸首揭說明，經綜合比較
      之結果，被告行為時之法律對於被告並無不利，是應適用
      被告行為時之法律予以論罪科刑。
（二）核被告所為，係犯修正前刑法第339 條第1 項之詐欺取財
      罪。
（三）被告所為上開各次犯行，時間相近，所犯均為構成要件相
      同之罪，顯係基於概括犯意為之，應依修正前刑法第56條
      連續犯之規定論以一罪，並加重其刑。
（四）爰審酌被告正值壯年，不思循正當工作途徑獲取生活所需
      ，竟圖以詐騙之方式獲取不法利益，法治觀念已有偏差，
      且詐得金額非微，所為顯不足取，然其於調查、偵查及本
      院審理時均坦承犯行，並表悔悟，犯後態度良好，且被害
      人均表示不願追究，又被告前無犯罪紀錄等一切情狀，量
      處如主文所示之刑。
（五）又刑法第41條第1 項前項關於易科罰金之折算標準業經修
      正，修正前該項前段規定：「犯最重本刑為5 年以下有期
      徒刑以下之刑之罪，而受6 個月以下有期徒刑或拘役之宣
      告，因身體、教育、職業、家庭之關係或其他正當事由，
      執行顯有困難者，得以1 元以上3 元以下折算1 日，易科
      罰金。」依據於95年5 月17日刪除，並自同年7 月1 日起
      施行前罰金罰鍰提高標準條例第2 條前段規定：「依刑法
      第41條易科罰金或第42條易服勞役者，均就其原定數額提
      高為1 百倍折算1日 。」亦即易科罰金之折算標準，係以
      銀元100 元以上300 元以下折算1 日，經以1 比3 之比例
      折算後，即以新台幣300 元以上900 元以下折算1 日；而
      修正後刑法第41條第1 項前段規定：「犯最重本刑為5 年
      以下有期徒刑以下之刑之罪，而受6 個月以下有期徒刑或
      拘役之宣告者，得以新台幣1 千元、2 千元或3 千元折算
      1 日，易科罰金。」即修正後刑法易科罰金之折算標準為
      以新台幣1,000 元、2,000 元或3,000 元折算1 日，因屬
      科刑規範事項之變更，自有比較新舊法之問題，經新舊法
      比較之結果，舊法規定之折算標準對於被告亦無不利，自
      應依前開刑法第2 條第1 項前段之規定，適用被告行為時
      之法律，而依修正前刑法第41條第1 項前段之規定，諭知
      易科罰金之折算標準。
（六）另按犯罪在96年4 月24日以前者，除中華民國96年罪犯減
      刑條例另有規定外，有期徒刑、拘役或罰金，減其刑期或
      金額2 分之1 ；復犯刑法第339 條之罪，經宣告逾有期徒
      刑1 年6 月之刑者，不予減刑；再者，依上開條例應減刑
      之罪，未經判決確定者，於裁判時，減其宣告刑，並應於
      判決主文同時諭知其宣告刑及減得之刑，中華民國96年罪
      犯減刑條例第2 條第1 項第3 款、第3 條第1 項第15款及
      第7 條分別定有明文。次按減刑後之易科罰金或易服勞役
      之折算標準，仍宜照原標準定之（法院辦理96年減刑案件
      應行注意事項第16項可資參照）。本件被告所為上開犯行
      ，雖係犯刑法第339 條之罪，惟未經宣告逾有期徒刑1 年
      6 月之刑，與上開減刑條例第3 條之規定不符，且其犯罪
      時間在96年4 月24日以前，復無該減刑條例所定不應減刑
      之事由，故應依上開減刑條例第2 條第1 項第3 款之規定
      減刑，並依原定標準諭知易科罰金之折算標準。
據上論斷，應依刑事訴訟法第273 條之1 第1 項、第299 條第1
項前段，刑法第2 條第1 項前段，修正前刑法第56條、第339 條
第1 項、第41條第1 項前段，罰金罰鍰提高標準條例第1 條前段
，修正前罰金罰鍰提高標準條例第2 條，現行法規所定貨幣單位
折算新台幣條例第2 條，中華民國96年罪犯減刑條例第2 條第1
項第3 款、第7 條，判決如主文。
本案經檢察官甲○○到庭執行職務。
中　　華　　民　　國　　96　　年　　10　　月　　18　　日
                  刑事第二庭法    官  邰婉玲
以上正本證明與原本無異。
對於本件判決如有不服，應於收受送達後10日內，向本院提出上
訴書狀，上訴於臺灣高等法院，並按他造當事人之人數附具繕本
。
中　　華　　民　　國　　96　　年　　10　　月　　18　　日
                            書 記 官  彭筠凱
附錄所犯法條：
中華民國刑法第339 條第1 項
（普通詐欺罪）
意圖為自己或第三人不法之所有，以詐術使人將本人或第三人之
物交付者，處5 年以下有期徒刑、拘役或科或併科1 千元以下罰
金。
